【裁判字號】    88,訴,276
【裁判日期】    890125
【裁判案由】    違反山坡地保育利用條例
【裁判全文】
臺灣臺東地方法院刑事判決                          八十八年度訴字第二七六號
    公  訴  人  臺灣臺東地方法院檢察署檢察官
    被      告  丙○○
                甲○○
右列被告等因違反山坡地保育利用條例案件，經檢察官提起公訴 (八十七年度偵字第
三一０四號、八十八年度偵字第二四三七號），本院判決如左：
    主      文
丙○○共同在公有或他人山坡地內，擅自墾植或設置工作物，累犯，處有期徒刑玖月
。
甲○○共同在公有或他人山坡地內，擅自墾植或設置工作物，處有期徒刑捌月。緩刑
貳年。
    事      實
一、丙○○曾在民國七十九年間犯竊盜罪，被法院判處有期徒刑十月確定（八十年五
    月八日），並在八十一年一月十日入監執行完畢。丙○○在沒有向主管機關臺東
    縣政府申請許可或者承租的情形下，從民國八十五年年中開始，就和甲○○兩個
    人，共同在屬於中華民國所有而委由原住民事務委員會管理，坐落臺東縣海端鄉
    ○○段（下稱霧鹿段）五七九地號的國有山坡地上，以及邱中銘所有的霧鹿段五
    八一地號上，擅自開墾種植高麗菜、蘿蔔、油菜等高冷疏菜，並且設立一間工寮
    ，作為放置種植工具之用。
二、本案是法務部調查局臺東縣調查站移送臺灣臺東地方法院檢察署檢察官而偵查起
    訴。
    理      由
一、被告丙○○及甲○○在檢察官偵查中，已經明白承認有在霧鹿段五七九地號的國
    有山坡地，以及霧鹿段五八一地號的私人所有山坡地上，擅自開墾種植高冷疏菜
    與設置一間工寮（工作物）的犯罪事實。但是被告二人在本院審理時，卻都否認
    說：「我們沒有越界，後來知道越界，就沒有在做」。然而，本院調查後發現：
    被告二人在公有山坡地霧鹿段五七九地號，越界墾植的面積達０．八七七四公頃
    （見偵查卷第六十頁），越界墾植的面積不小，並且經過海端鄉公所代理書記乙
    ○○的出面勸阻、出示公函之後，被告二人仍然照樣在越界的山坡地種植，完全
    不理會鄉公所的制止，也有證人乙○○在檢察官偵查中與本院調查時作證加以證
    實。此外，還有霧鹿段五七九、五八一地號土地登記簿、土地複丈成果圖以及多
    張的現場照片附卷證明，而且被告等人確實有在上開地號的國有與私有山坡地上
    擅自墾植的行為，也經過臺灣臺東地方法院檢察署檢察官在八十八年一月二十九
    日，到霧鹿段五七九、五八一地號山坡地的現場勘驗屬實，有勘驗筆錄附在偵查
    卷內可以證明，故被告二人在本院調查中所主張的抗辯，不可採信。本件犯罪事
    證明確，被告二人的犯罪行為應可認定。
二、被告二人在公有或他人山坡地內，擅自墾植或設置工作物的犯罪性質，屬於即成
    犯的一種，因此，兩位被告從八十五年的年中開始，在公有與他人所有的山坡地
    ，擅自墾植或設置工作物的犯罪行為以後，山坡地保育利用條例已在八十七年一
    月七日修正，經總統公布，而從八十七年一月九日生效施行，其中山坡地保育利
    用條例第三十四條在公有或他人山坡地內，擅自墾植或設置工作物者，其法定刑
    原為六月以上五年以下有期徒刑，得併科三萬元以下罰金，修正為六月以上五年
    以下有期徒刑，得併科新臺幣六十萬元以下罰金。新舊法經過比較的結果，以修
    正前的舊法，對被告二人比較有利，依刑法第二條第一項但書的規定，應適用舊
    法論處。
三、故被告丙○○、甲○○所觸犯的罪名是：修正前山坡地保育利用條例第三十四條
    第一項的擅自在公有或他人山坡地內擅自墾植或設置工作物罪。被告二人對於所
    犯的罪名，具有犯罪故意的聯絡與犯罪行為的分擔，都是屬於共同正犯。而被告
    丙○○曾在七十九年間犯竊盜罪，被法院判處有期徒刑十月確定（八十年五月八
    日），並在八十一年一月十日入監執行完畢，可參閱附在本院卷內的臺灣臺東地
    方法院檢察署刑案資料查註紀錄表，被告丙○○在五年之內，再度犯本件有期徒
    刑以上的罪，屬於累犯，應依刑法第四十七條規定：「受有期徒刑之執行完畢，
    五年以內再犯有期徒刑以上之罪者，為累犯，加重本刑至二分之一」，加重其刑
    度。於是本院在分別審酌兩位被告犯罪的目的、手段，本件犯罪的情節以及所生
    的危害，與被告二人犯罪後的態度等一切情狀之後，分別量處如主文所記載的刑
    罰。另外，被告甲○○沒有受過有期徒刑以上刑的宣告，也有臺灣臺東地方法院
    檢察署刑案資料查註紀錄表可以證明，被告甲○○經過這次刑事訴訟程序之後，
    應該記取教訓，知道山坡地保育的重要性，而不會再次犯罪，本院因而認為對被
    告甲○○所宣告的刑罰，以暫不執行比較適當，一併對被告甲○○宣告緩刑二年
    ，給他一個改過自新的機會。至於被告丙○○，因為屬於累犯，本院在前面已經
    說過，因此，丙○○這次的犯罪行為，和刑法第七十四條第一款所規定緩刑的要
    件不符，所以，本院不能對他宣告緩刑。
四、霧鹿段第五七九、五八一地號上，被告二人越界所種植的高冷疏菜，以及設置的
    工作物，都已經加以拆除，被告丙○○在本院調查時也已據實陳述，並且有照片
    附在本院卷內可以證明，依法，本院自然不能宣告沒收，併此說明。
據上論斷，應依刑事訴訟法第二百九十九條第一項前段，修正前山坡地保育利用條例
第三十四條第一項，刑法第十一條前段、第二條第一項但書、第二十八條、第四十七
條、第七十四條第一款，判決如主文。
本案經檢察官江文君到庭執行職務
中      華      民      國      八十九    年      一    月    二十五    日
                                  臺灣臺東地方法院刑事庭
                                      法  官  甘  大  空
右正本證明與原本無異。
如不服本判決，應於判決送達後十日內向本院提出上訴狀。（須附繕本）
「切勿逕送上級法院」
                                      書記官  賴  淑  芬
中      華      民      國      八十九    年      二    月      三      日
附記：
修正前山坡地保育利用條例第三十四條第一項：
在公有或他人山坡地內，擅自墾殖或設置工作物者，處六月以上五年以下有期徒，得
併科三萬元以下罰金。


司法院資訊處製作；財團法人民間司法改革基金會備份。
